臺灣桃園地方法院民事裁定
111年度消債職聲免字第10號
聲  請  人  
即  債務人  詹詠𧃙  
上列聲請人因消費者債務清理事件聲請清算，經本院裁定終止清
算程序確定後聲請免責，本院裁定如下：
    主  文
債務人詹詠𧃙應予免責。
    理  由
一、按法院為終止或終結清算程序之裁定確定後，除別有規定外
    ，應以裁定免除債務人之債務，消費者債務清理條例（下稱
    消債條例）第132條定有明文。次按法院裁定開始清算程序
    後，債務人有薪資、執行業務所得或其他固定收入，扣除自
    己及依法應受其扶養者所必要生活費用之數額後仍有餘額，
    而普通債權人之分配總額低於債務人聲請清算前2年間，可
    處分所得扣除自己及依法應受其扶養者所必要生活費用之數
    額者，法院應為不免責之裁定。但債務人證明經普通債權人
    全體同意者，不在此限。又按債務人有下列各款情形之一者
    ，法院應為不免責之裁定。但債務人證明經普通債權人全體
    同意者，不在此限：㈠於7年內曾依破產法或本條例規定受免
    責。㈡故意隱匿、毀損應屬清算財團之財產，或為其他不利
    於債權人之處分，致債權人受有損害。㈢捏造債務或承認不
    真實之債務。㈣聲請清算前2年內，因消費奢侈商品或服務、
    賭博或其他投機行為，所負債務之總額逾聲請清算時無擔保
    及無優先權債務之半數，而生開始清算之原因。㈤於清算聲
    請前1年內，已有清算之原因，而隱瞞其事實，使他人與之
    為交易致生損害。㈥明知已有清算原因之事實，非基於本人
    之義務，而以特別利於債權人中之1人或數人為目的，提供
    擔保或消滅債務。㈦隱匿、毀棄、偽造或變造帳簿或其他會
    計文件之全部或一部，致其財產之狀況不真確。㈧故意於財
    產及收入狀況說明書為不實之記載，或有其他故意違反本條
    例所定義務之行為，致債權人受有損害，或重大延滯程序，
    消債條例第133條、第134條亦定有明文。
二、本件聲請人即債務人詹詠𧃙（原名詹雅琪、詹碧盡）因欠金
    融機構債務，於民國109年2月26日向本院聲請前置調解，因
    調解不成立聲請進行債務清理清算程序，經本院以109年度
    消債清字第97號裁定自109年11月11日下午5時起開始清算程
    序，並移由本院司法事務官以109年度司執消債清字第139號
    案件進行清算程序，經查，聲請人名下財產有富邦人壽保險
    契約（下稱系爭保單）及現金新臺幣（下同）1萬元，此有
    全國財產稅總歸戶財產查詢清單、中華民國人壽保險商業同
    業公會保險業通報作業資訊系統資料查詢結果表、富邦人壽
    保險股份有限公司、資產表、財產及收入狀況報告書在卷可
    稽（見司消債調卷第26頁、司執消債清卷第107至111頁），
    而系爭保單之保單價值準備金截至110年11月13日核為1萬8,
    087元，加計1萬元現金後，聲請人以提出2萬8,087元之等值
    現金攤提分配予全體債權人完畢，遂依消債條例第127條第2
    項於110年10月13日以109年度司執消債清字第139號民事裁
    定終止清算程序確定在案等情，業經本院調取上開卷宗核閱
    無訛，依首揭消費者債務清理條例規定，法院應審酌債務人
    是否有消費者債務清理條例第133條、第134條所定應為不免
    責裁定之情形。
三、經查：
  ㈠聲請人是否有消債條例第133條所定應為不免責之事由乙節，
    本院認定如下：
　　本院109年度消債清字第97號裁定聲請人自109年11月11日下
    午5時起開始清算程序，已如前述。聲請人於訊問程序陳稱
    現以從事臨時工為生，每月收入約5,000至7,000元等語（見
    消債職聲免卷第81頁）。經查聲請人於93年3月1日自桃園市
    家具修理業職業工會退保後即無最新勞保投保資料，而108
    、109年財稅清單亦查無任何所得，此有本院勞保及財稅電
    子閘門在卷可稽（見司執消債清卷第153至156頁、第174至1
    75頁），尚無其他證據可認聲請人有隱藏薪資收入，堪信聲
    請人所陳從事臨時工等語屬實，從而本院以7,000元列計聲
    請人每月收入。扣除前開清算裁定審認聲請人每月必要支出
    8,900元（見消債清卷第80頁），已無餘額（計算式：7,000
    元－8,900元＝-1,900元），核與消債條例第133 條前段「法
    院裁定開始清算程序後，債務人有薪資、執行業務所得或其
    他固定收入，扣除自己及依法應受其扶養者所必要生活費用
    之數額後仍有餘額」之要件不符，自不得依該規定為不免責
    之裁定。
　㈡就債務人是否有消債條例第134 條各款所規定應為不免責之
    事由乙節：
　1.華南商業銀行股份有限公司、良京實業股份有限公司略以：
    請求函詢債務人戶籍所在之政府查報債務人於開始清算前2
    年是否有申請失業補助、低收入戶補助或職業訓練補助等政
    府相關補助，另向中華民國人壽保險商業同業公會函查聲請
    清算前2年內聲請人有無以自己為要保人或嗣後變更要保人
    、或質借未償還之商業保險保單以全數加入清算財團供分配
    等語（見司執消債清卷第253至254頁、第273頁）。經本院
    向桃園市政府社會局函查聲請人於聲請清算前2年即107年2
    月起迄今有無領取政府相關補助之情形，經函覆查無記錄（
    見消債職聲免卷第37頁）。而依中華民國人壽保險商業同業
    公會核發之個人投保資料顯示（見司執消債清卷第107頁）
    ，其有解約價值之保單僅有系爭保單1份，經本院向富邦人
    壽股份有限公司函查有無辦理保單質借之情事，經函覆查無
    相關情形（見司執消債清卷第109頁），均核與聲請人提出
    之資產表、財產及收入狀況報告書相符（見司執消債清卷第
    110至111頁），可徵聲請人並無消債條例第134條第2款「故
    意隱匿、毀損應屬清算財團之財產，或為其他不利於債權人
    之處分，致債權人受有損害」之情形。
　2.華南商業銀行股份有限公司、中國信託商業銀行股份有限公
    司、花旗（台灣）商業銀行股份有限公司僅略稱：請本院依
    職權查詢聲請人有無消債條例第134條各款不免責事由等語
    （見司執消債清卷第255至259頁），其餘債權人則僅泛言不
    同意債務人免責，並未提出具體指謫。惟消債條例關於法院
    為終止或終結清算程序之裁定確定後，對於聲請人係以免責
    為原則，不免責為例外之意旨，而經本院依職權遍查現有事
    證，亦未見聲請人有何消債條例第134條所列各款不免責事
    由之具體情事，本院自應為債務人免責之裁定。　　　　
四、綜上所述，本件聲請人既無消債條例第133條及第134 條應
    不免責事由存在，揆諸前開規定及立法目的，自應為聲請人
    免責之裁定，爰裁定如主文。　
中　　華　　民　　國　　111 　年　　3 　　月　　28　　日
                  民事第一庭    法　官　許自瑋
正本係照原本作成。
如不服本裁定應於送達後10日內向本院提出抗告狀，並應繳納抗
告費新臺幣1,000元。
中　　華　　民　　國　　111 　年　　3 　　月　　29　　日
                                書記官  吳光彧